【裁判字號】    99,訴,944
【裁判日期】    990823
【裁判案由】    強盜等
【裁判全文】
臺灣高雄地方法院刑事判決               99年度訴字第944號
公  訴  人  臺灣高雄地方法院檢察署檢察官
被      告  丙○○
選任辯護人  吳文豊律師（法律扶助）
被      告  乙○○
選任辯護人  劉家榮律師（法律扶助）
上列被告因強盜等案件，經檢察官提起公訴（99年度偵字第1765
4 號），本院判決如下：
    主  文
丙○○共同犯強盜罪，累犯，處有期徒刑伍年肆月，扣案玩具槍
壹把沒收。
乙○○共同犯強盜罪，累犯，處有期徒刑伍年貳月，扣案玩具槍
壹把沒收。
丙○○、乙○○被訴傷害部分，公訴不受理。
    事  實
一、丙○○、乙○○曾於民國97年間因施用毒品案件，分別經法
    院判處有期徒刑4 月、2 月確定，丙○○於98年2 月25日易
    科罰金執行完畢；乙○○則入監服刑，於98年2 月26日執行
    完畢。丙○○、乙○○2 人因缺錢花用，由丙○○提議行搶
    ，乙○○提供其所有之玩具手槍1 支作為犯案工具。2 人共
    同意圖為自己不法所有，基於強盜之犯意聯絡，於民國99年
    5 月22日凌晨3 時20分許，由乙○○騎乘車牌號碼VWC-939
    號重機車搭載丙○○，並將車牌用廣告紙貼住掩蓋，行經高
    雄縣鳳山市○○○路1 號「萊爾富超商」前，發現該店僅有
    1 名店員，認為有機可趁，丙○○即穿戴黑色半罩安全帽、
    口罩、墨鏡、手套、深色外套、白底條紋休閒鞋，並將預藏
    之玩具手槍插於腰際後進入上揭超商，乙○○則未將機車熄
    火在超商外把風及接應，丙○○進入超商後將衣物拉開亮出
    上開玩具手槍對櫃檯內之店員甲○○喝令搶劫，並要甲○○
    交出店內財物，致使甲○○不能抗拒，任令丙○○盜取櫃檯
    內現金新台幣（下同）1500元，丙○○得手後欲離去之際，
    甲○○見狀上前阻止並爭搶丙○○腰際上之槍械，丙○○、
    乙○○，復另共同基於傷害之犯意聯絡，徒手毆打甲○○，
    使甲○○受有顏面（左眼眶及鼻）挫傷瘀腫之傷害（業據告
    訴人甲○○撤回告訴），2 人旋即棄車逃逸。迨於99年5 月
    22日下午2 時許，經警在高雄市○○區○○街109 巷4 號拘
    獲乙○○，另於同日下午3 時許，警方在高雄縣鳳山市○○○路578 巷1 之1 號4 樓，將丙○○拘提到案，而於同日下
    午3 時45分許在高雄縣鳳山市○○路51巷5 號前起獲黑色安
    全帽、白色安全帽各1 頂、黑色外套1 件、玩具手槍1 支。
二、案經高雄縣政府警察局鳳山分局報告臺灣高雄地方法院檢察
    署檢察官偵查起訴。
    理  由
一、本院以下所引用之具傳聞性質之證據，檢察官、被告及選任
    辯護人於本案言詞辯論時，均同意有證據能力，本院審酌各
    該證據均非違法蒐證取得之證據，且依該證據作成情況作為
    證據應為適當，依刑事訴訟法第159 條之5 第1 項規定，應
    有證據能力。
二、上開犯罪事實，業據被告丙○○、乙○○於本院審理中坦承
    不諱，且被告2 人之供述內容互核相符，並與證人即被害人
    甲○○於警偵及本院證述之情節相符，復有警方搜索丙○○
    、乙○○住居處之搜索扣押筆錄暨扣押物品目錄表、強盜案
    之現場監視器影像翻拍照片附卷可稽及用以共同強盜之玩具
    手槍1 把扣案可資佐證，足見被告2 人上開自白與事實相符
    ，應可採信。
三、又按認定被害人是否已達「至使不能抗拒」之程度，應以被
    告行為時之強弱程度綜合當時之具體事實，按多數人之客觀
    常態情狀決之，亦即視該手段施用於相類似之情狀下，是否
    足使一般人處於不能抗拒之制壓程度而定之；而強盜罪之強
    暴、脅迫，祇須抑壓被害人之抗拒或使被害人身體上、精神
    上，處於不能抗拒之狀態為已足，縱令被害人實際並無抗拒
    行為，仍於強盜罪之成立不生影響（最高法院22年上字第31
    7 號、30年上字第3023號判例意旨及80年度台上字第2598號
    、91年度台上字第290 號、92年度台上字第4240號判決意旨
    參照）。查本件被告2 人由丙○○持扣案之玩具槍進入超商
    強盜，該玩具槍外觀及色澤，形似真槍為鐵灰色，有上開玩
    具槍之照片在卷可按，衡諸常情，一般人如遭不相識之人手
    持上揭疑似真槍強取財物，均會心生畏懼，客觀上已足以使
    被害人甲○○之意思自由受到壓抑，而無法抗拒，況證人即
    被害人甲○○於本院證稱：「（你是否知道該把槍是玩具手
    槍？）完全不知道，如果我事先知道那是玩具手槍，我為何
    要搶這把槍。」等語（本院卷第62頁），足認被害人於案發
    時確係認為扣案之玩具槍係真槍無訛，是被告2 人強盜上開
    超商之行為，應該當於刑法強盜罪之構成要件，灼然至明。
四、按刑法上強盜罪之所謂「不能抗拒」，乃無力抗拒之意，無
    論被害人主觀上因自由意志遭壓抑而難以抗拒，或客觀上抗
    拒不了均屬之，本案被告丙○○行為時所持玩具手槍其外型
    酷似真槍，被告丙○○持之冒充真槍，威脅被害人交付財物
    ，在被害人無從判斷真偽之情況下，顯足以抑制被害人之自
    由意識，使達於不能抗拒之程度，是核被告丙○○、乙○○
    所為，係犯刑法第328 條第1 項之強盜罪。被告2 人就本件
    犯罪事實，有犯意之聯絡及行為之分擔，均應論以共同正犯
    。查被告2 人，各有事實欄所載之有期徒刑執行完畢紀錄，
    有臺灣高等法院被告前案紀錄表在卷可按，其於有期徒刑之
    執行完畢後5 年內，故意再犯本件有期徒刑以上之強盜罪，
    均為累犯，應依刑法第47條第1 項之規定加重其刑。爰審酌
    被告2 人正值青壯，竟不思正當工作，憑勞力賺取錢財，為
    貪圖不法利益，即以持玩具槍之手段，在不特定人進出購物
    之超商強盜財物，對一般民眾之日常生活造成極大之威脅，
    亦對僅領取店員微薄薪資之被害人造成一定危害，本件又致
    被害人受傷（已撤回告訴），犯罪情節非輕，並審酌被告丙○○自始坦認犯行，且為本件犯罪之提議及下手行搶者，被
    告乙○○係至本院審理時始坦認犯行，而其參與把風之行為
    等之角色分配，認分別量處被告丙○○、乙○○如主文所示
    之刑，方與被告2 人之罪責相當，檢察官上開求刑顯有過重
    之情，併此敘明。
五、扣案之玩具搶1 把，係乙○○所有，交由丙○○下手強盜上
    址超商所用之物，應依刑法第38條第1 項第2 款規定及共犯
    責任共通理論，在被告2 人所宣告之罪刑項下諭知沒收。至
    在丙○○上址居所扣得黑色安全帽、白色安全帽各1 頂、黑
    色外套1 件，均係其平時穿戴之物，業據丙○○陳稱在卷（
    本院卷第18頁），與本案強盜犯罪無直接關連性，自均無庸
    宣告沒收。
六、公訴不受理部分（即被訴傷害部分）
  (一)公訴意旨另以：被告丙○○、乙○○於上開時地，強盜後離
    去時，與甲○○發生扭打，另共同基於傷害之犯意聯絡，徒
    手毆打甲○○，使甲○○受有顏面（左眼眶及鼻）挫傷瘀腫
    之傷害，因認被告2 人另涉犯刑法第277 條第1 項普通傷害
    罪。
  (二)按告訴乃論之罪，告訴人於第一審辯論終結前得撤回其告訴
    ；又告訴經撤回者，應諭知不受理之判決，且得不經言詞辯
    論為之，刑事訴訟法第238 條第1 項、第303 條第3 款分別
    定有明文。
  (三)查本件告訴人甲○○告訴被告2 人傷害案件，經本院審查認
    被告2 人係觸犯刑法第277 條第1 項之普通傷害罪，依同法
    第287 條前段之規定，須告訴乃論。茲告訴人已於99年7 月
    28日審理時當庭撤回告訴，有卷附審判筆錄及撤回告訴聲請
    狀在卷可稽，依照首開說明，本件有關傷害部分爰不經言詞
    辯論，逕為諭知不受理之判決。
據上論斷，應依刑事訴訟法第299 條第1 項前段、第303 條第3
款，刑法第28條、第328 條第1 項、第47條第1 項、第38條第1
項第2 款，判決如主文。
本案經檢察官丁○○到庭執行職務。
中    華    民    國    99    年    8     月    23    日
                  刑事第四庭  審判長  法  官  洪碩垣
                                      法  官  張  震
                                      法  官  施介元
以上正本證明與原本無異。
如不服本判決應於收受送達後10日內向本院提出上訴書狀，並應
敘述具體理由；如未敘述上訴理由者，應於上訴期間屆滿後20日
內向本院補提理由書（均須按他造當事人之人數附繕本）「切勿
逕送上級法院」。
中    華    民    國    99    年    8     月    23    日
                                      書記官  葉玉芬
附錄本判決論罪科刑法條
中華民國刑法第328條
（普通強盜罪）
意圖為自己或第三人不法之所有，以強暴、脅迫、藥劑、催眠術
或他法，至使不能抗拒，而取他人之物或使其交付者，為強盜罪
，處 5 年以上有期徒刑。
以前項方法得財產上不法之利益或使第三人得之者，亦同。
犯強盜罪因而致人於死者，處死刑、無期徒刑或 10 年以上有期
徒刑；致重傷者，處無期徒刑或 7 年以上有期徒刑。
第 1 項及第 2 項之未遂犯罰之。
預備犯強盜罪者，處 1 年以下有期徒刑、拘役或 3 千元以下罰
金。

司法院資訊處製作；財團法人民間司法改革基金會備份。
